臺灣臺中地方法院臺中簡易庭小額民事判決
111年度中小字第2291號
原      告  中友生活家管理委員會

法定代理人  謝孟翰  
被      告  劉淑蘭  
兼
訴訟代理人  劉欣喬  
上列當事人間請求給付管理費事件，經本院於民國111年7月19日
言詞辯論終結，判決如下：
    主    文
被告應給付原告新臺幣1,001元。
原告其餘之訴駁回。
訴訟費用新臺幣1,000元由被告負擔新臺幣100元，餘由原告負擔
。
本判決原告勝訴部分得假執行。
    事 實 及 理 由
壹、程序事項
　　按訴狀送達後，原告不得將原訴變更或追加他訴，但擴張或
    減縮應受判決事項之聲明者，不在此限，民事訴訟法第255
    條第1項第3款定有明文。本件原告起訴時原聲明為：被告應
    給付原告新臺幣（下同）25,436元（見本院111年度司促字
    第1121號卷【下稱司促卷】第5頁），嗣於民國111年7月19
    日本院言詞辯論期日當庭將聲明更正為：被告應給付原告10
    ,011元（見本院卷第122頁），核屬減縮應受判決事項之聲
    明，與上開規定相符，應予准許。
貳、實體事項　　
一、原告主張：被告為伊所管理之中友生活家大廈（下稱系爭社
    區）門牌號碼臺中市○○區○○路0段000號8樓之6房屋（下稱系
    爭房屋）之區分所有權人，依系爭社區規約約定，管理費以
    每2個月為一期計算，以每期開始20日內為繳交期限，逾期
    未繳者，每逾2日加收應繳管理費百分之1之逾期處理費，最
    高不得超過應收款額（系爭規約第32條）；而被告所有之系
    爭房屋每期管理費（含汽機車位保養清潔費用）為3,085元
    。詎被告自110年2月起至同年11月止，共計5期之管理費均
    逾期繳納，累計積欠逾期處理費10,011元（計算式詳如附表
    ），經伊催討，未獲置理，爰依系爭規約及公寓大廈管理條
    例之規定提起本件訴訟等語，並聲明：被告應給付原告10,0
    11元。
二、被告則以：就原告請求之逾期處理費計算方式並無意見，然
    該費用性質為違約金，因違約金過高請求酌減等語資為抗辯
    ，並聲明：原告之訴駁回。
三、得心證之理由　　
　㈠原告主張被告為系爭社區之區分所有權人，且應依系爭規約
    規定按期繳交3,085元之管理費，如逾期未繳，每逾2日則加
    收應繳管理費百分之1之逾期處理費；被告自110年2月起至
    同年11月止之管理費均逾期繳納，逾期天數如附表所示等情
    ，為被告所不爭執（見本院卷第122頁），並有台中黎明郵
    局第797號存證信函、掛號郵件收件回執、系爭社區催繳公
    告、管理費繳費收據、建物登記第一類謄本、中友生活家大
    廈住戶規約附卷可稽（見司促卷第7-11頁、第15-25頁、本
    院卷第53-99頁），自堪信為真實。
　㈡原告主張被告因逾期繳納管理費，尚積欠如附表所示之逾期
    處理費10,011元等節，被告就其依系爭規約之規定，應繳納
    10,011元之逾期處理費乙節固不否認，惟辯稱該費用過高，
    請求酌減云云。經查：
　⒈按公寓大廈應設置公共基金，其來源為區分所有權人依區分
    所有權人會議決議繳納；區分所有權人或住戶積欠應繳納之
    公共基金或應分擔或其他應負擔之費用已逾2期或達相當金
    額，經定相當期間催告仍不給付者，管理負責人或管理委員
    會得訴請法院命其給付應繳之金額及遲延利息，公寓大廈管
    理條例第18條第1項第2款、第21條分別定有明文。又系爭規
    約第32條明定：「區分所有權人應負擔之管理費，停車場管
    理費、公共基金及依本規約第30條第2項規定應負擔之費用
    ，區分所有權人應依管理委員會規定期限繳納。逾期未繳者
    ，除於本大廈1樓公佈姓名外並『每逾2日加收應繳管理費百
    分之1為逾期處理費』，逾期處理費最高不得超過應收款額。
    逾4個月未繳者，得依本條例第21條規定移請法院命其給付
    應繳之金額及遲延利息。」（見司促卷第23頁）。被告為區
    分所有權人，其未依約於規定期限內繳納管理費，已如前述
    ，則原告依系爭規約第32條之規定，請求被告給付如附表所
    示之逾期處理費，應屬正當。
　⒉惟按當事人得約定債務人於債務不履行時應支付違約金；約
    定之違約金額過高者，法院得減至相當之數額，民法第250
    條第1項、第252條分別定有明文。又約定之違約金苟有過高
    情事，法院即得依規定核減至相當之數額，並無應待至債權
    人請求給付後始得核減之限制。此項核減，法院得以職權為
    之，亦得由債務人訴請法院核減。惟違約金是否相當仍須依
    一般客觀事實、社會經濟狀況及當事人所受損害情形，以為
    酌定標準（最高法院79年台上字第1612號、49年台上字第80
    7號判決意旨參照）。本院審酌被告每期管理費為3,085元，
    如依原告主張每2日加計百分之1之違約金，倘逾32日已達該
    期管理費百分之16，如逾200日即與該期管理費金額相同，
    費用已遠超過民法第205條約定利率不得超過週年利率百分
    之16之規定，且依公寓大廈管理條例第21條之規定原告已可
    請求百分之5之遲延利息，足見被告因違約所負擔之賠償責
    任顯然過高；另衡諸現今銀行之存款利率幾未逾週年利率百
    分之3，而管理委員會並非銀行之營利性質，且社區住戶繳
    付管理費目的僅係為便利管理委員會修繕、管理及維護社區
    共用部分或約定共用部分支出之用，住戶居住於同一社區，
    應以互諒互助精神以促社區和諧生活，逾期處理費之約定目
    的乃係促住戶儘速繳納，並無再予重罰高額費用之必要，況
    原告亦未舉證證明其遲延收取款項除受有利息損失外，更有
    何其他損害，是本院認原告上開請求應予酌減為每期如附表
    所示之「累計逾期百分比」計算後之金額，再按百分之10計
    算始為適當。則原告得請求被告給付之逾期處理費應為1,00
    1元（計算式：10,011×10％＝1,001，元以下4捨5入），方屬
    公允，逾此部分之請求，則屬無據。
四、綜上所述，原告依系爭規約及公寓大廈管理條例之規定，請
    求被告給付1,001元，為有理由，應予准許；逾此範圍之請
    求，為無理由，應予駁回。
五、本判決原告勝訴部分，係適用小額訴訟程序所為被告敗訴之
    判決，依民事訴訟法第436條之20規定，應依職權宣告假執
    行；併依同法第436條之19規定，確定其訴訟費用額為1,000
    元。
六、本件事證已臻明確，兩造其餘攻擊防禦方法及所提證據，經
    本院審酌後，認與判決結果不生影響，爰不逐一論駁，併此
    敘明。　　　
七、訴訟費用負擔之依據：民事訴訟法第79條。
中　　華　　民　　國　　111 　年　　8 　　月　　2 　　日
                  臺灣臺中地方法院臺中簡易庭
                                  法　官　傅可晴
以上為正本係照原本作成。
如不服本判決，應於送達後廿日內，以判決違背法令為理由，向
本院提出上訴狀並表明上訴理由 (上訴理由應表明一、原判決所
違背之法令及其具體內容；二、依訴訟資料可認為原判決有違背
法令之具體事實) ，如於本判決宣示後送達前提起上訴者，應於
判決送達後廿日內補提上訴理由書（須附繕本）。
中　　華　　民　　國　　111 　年　　8 　　月　　4 　　日
                                  書記官  錢  燕
附表：【幣值單位：新臺幣/元】　　　　　　　　　　　　　
編號 欠繳期別 應繳管理費 逾期天數 累計逾期百分比 原應付之逾期處理費 1 110年2月～110年3月 3,085 266 100% 3,085×100%＝3,085 2 110年4月～110年5月 3,085 205 100% 3,085×100%＝3,085 3 110年6月～110年7月 3,085 144 72% 3,085×72%＝2,221 4 110年8月～110年9月 3,085 83 42% 3,085×42%＝1,280 5 110年10月～110年11月 3,085 22 11% 3,085×11%＝339